最高法院民事裁定　　　　　　　　　　　　　　　　九十一年度台抗字第七一五號
　　抗　告　人　甲○○○︵即陳.
　　　　　　　　乙 ○ ○︵即.
右抗告人因與丙○○間請求侵權行為損害賠償事件，對於中華民國九十一年十月一日
台灣高等法院裁定︵九十年度重訴字第一０七號︶，提起抗告，本院裁定如左：
    主  文
原裁定關於駁回抗告人請求相對人給付新台幣五百八十八萬元及其利息之訴暨該訴訟
費用部分廢棄，應由台灣高等法院更為裁判。
其他抗告駁回。
抗告訴訟費用，關於駁回其他抗告部分，由抗告人負擔。
    理  由
本件抗告人於原法院八十九年度上訴字第二八七０號相對人被訴詐欺案件之刑事訴訟
程序中主張：相對人於民國八十五年七月間以其所有門牌號碼為基隆市○○○街二巷
十一號十五樓房屋及其基地︵下稱基隆市房地︶，設定最高限額抵押權新台幣︵下同
︶五十萬元與抗告人之被繼承人陳義毓，向其借款四十萬元。借期一年屆滿後，不但
未予清償，反詐騙陳義毓在不動產買賣契約書及塗銷上開抵押權登記之申請書上簽章
，然後持向地政事務所將陳義毓所有坐落台北市○○路○段一八四巷四弄一號四樓房
屋及其基地︵下稱台北市房地︶辦理移轉登記於其名下，並塗銷基隆市房地之抵押權
登記，嗣復將台北市房地移轉登記與訴外人余月妙，致陳義毓受有房地價金五百八十
八萬元及借款四十萬元之損害等情，對相對人附帶提起民事訴訟，請求相對人給付六
百二十八萬元，並加付法定遲延利息。原法院以抗告人之請求，非屬相對人被訴犯罪
事實所生之損害，不得於刑事訴訟程序中附帶提起民事訴訟，爰以裁定駁回其訴。按
因犯罪而受損害之人，於刑事訴訟程序得附帶提起民事訴訟，對於被告及依民法負賠
償責任之人，請求回復其損害，刑事訴訟法第四百八十七條第一項定有明文。查原法
院八十九年度上訴字第二八七０號刑事判決係以相對人施用詐術使陳義毓在內容不實
之有關書據上簽章後，持以辦理台北市房地所有權移轉登記及塗銷基隆市房地抵押權
設定登記，詐得各該房地所有權及塗銷抵押權之不法利益，因而判處相對人詐欺得利
等罪刑。則陳義毓喪失台北市房地所有權，自屬相對人被訴犯罪事實所生之損害，而
抗告人主張相對人已將台北市房地所有權移轉登記與余月妙所有，倘非虛妄，該房地
既已無法回復為陳義毓所有，抗告人即非不得請求相對人以金錢賠償。原法院就此持
相反之見解，駁回抗告人請求相對人給付五百八十八萬元及其利息之訴，尚有未合。
抗告意旨，指摘此部分原裁定不當，求予廢棄，為有理由。次查抗告人雖詐得塗銷抵
押權之不法利益，但其所負四十萬元之借款債務仍然存在，抗告人請求相對人給付四
十萬元借款及其利息部分，非屬相對人被訴犯罪事實所生之損害，不得於本件刑事訴
訟程序附帶提起民事訴訟。原法院認抗告人此部分之起訴為不合法，以裁定予以駁回
，經核於法並無違背。抗告意旨，聲明廢棄此部分原裁定，為無理由。
據上論結，本件抗告一部為有理由，一部為無理由，依民事訴訟法第四百九十二條第
一項、第二項、第九十五條、第七十八條裁定如主文。
中      華      民      國    九十一    年     十二     月      五      日
                              最高法院民事第三庭
                                  審判長法官  林  奇  福
                                        法官  陳  國  禎
                                        法官  李  彥  文
                                        法官  陳  重  瑜
                                        法官  劉  福  聲
      右正本證明與原本無異
                                              書  記  官
中      華      民      國    九十一    年     十二     月     十八     日
